臺灣嘉義地方法院刑事判決　　　　　　　 93年度訴字第546號
公　訴　人　臺灣嘉義地方法院檢察署檢察官
被　　　告　戊○○
　　　　　　　　　　（現在嘉義監獄鹿草分監執行中）
指定辯護人　己○○律師
上列被告因違反毒品危害防制條例案件，經檢察官提起公訴（93
年度偵字第5445號、偵緝字第387號、偵字第7170號），本院判
決如下：
    主  文
戊○○販賣第一級毒品，累犯，處無期徒刑，褫奪公權終身。扣
案如附表一編號三之第一級毒品海洛因，沒收銷燬之；扣案如附
表一編號三之第一級毒品海洛因外包裝、未扣案之門號0000
000000號行動電話壹具，均沒收；販賣第一級毒品海洛因
所得新臺幣參仟元，沒收之，如全部或一部不能沒收時，以其財
產抵償之。又連續販賣第二級毒品，累犯，處有期徒刑捌年陸月
。扣案如附表一編號四之第二級毒品甲基安非他命，沒收銷燬之
；扣案如附表一編號四之第二級毒品甲基安非他命外包裝、未扣
案之門號0000000000號行動電話壹具，均沒收；販賣
第二級毒品甲基安非他命所得新臺幣柒仟伍佰元及LG行動電話壹
具，均沒收，如全部或一部不能沒收時，追徵其價額（LG行動電
話部分）或以其財產抵償之。應執行無期徒刑，褫奪公權終身。
扣案如附表一編號三之第一級毒品海洛因、編號四之第二級毒品
甲基安非他命，均沒收銷燬之；扣案如附表一編號三第一級毒品
海洛因及編號四第二級毒品甲基安非他命之外包裝、未扣案之門
號0000000000號、0000000000號行動電話
壹具，均沒收；販賣第一級毒品海洛因所得新臺幣參仟元、及販
賣第二級毒品甲基安非他命所得新臺幣柒仟伍佰元及LG行動電話
壹具，均沒收，如全部或一部不能沒收時，追徵其價額（LG行動
電話部分）或以其財產抵償之。
    事  實
一、戊○○（綽號黑輪、小強），前因違反麻醉藥品管理條例案
    件，經台灣彰化地方法院於民國81年 3月20日，以八十一年
    度易字第二五一號判處有期徒刑七月，緩刑四年確定，又因
    肅清煙毒條例等案件，經台灣彰化地方法院於82年 2月28日
    ，以八十二年度訴字第一○一號判處應執行有期徒刑三年四
    月確定，另因逃亡案件，經陸軍步兵第二○三師司令部於82
    年 8月30日，以八十二年判字第二十五號判處有期徒刑一年
    六月確定，再因違反麻醉藥品管理條例案件，經本院於82年
    9 月27日，以八十二年度易字第一五八六號判處有期徒刑八
    月確定，復由本院於82年11月30日，以八十二年度聲字第四
    四四號將前揭有期徒刑一年六月及八月罪刑裁定應執行有期
    徒刑一年十月確定，並由台灣彰化地方法院於82年 8月23日
    ，以八十二年度撤緩字第九四號裁定撤銷前揭緩刑，接續執
    行至84年10月24日縮刑假釋出獄（假釋期滿日期為88年3月3
    1 日），繼因違反麻醉藥品管理條例案件，經本院以八十五
    年度易字第一二二四號判處有期徒刑十月確定，嗣撤銷假釋
    入監，接續執行至88年1月8日再假釋（假釋期滿日期為89年
    10月27日），惟又遭撤銷假釋入監，殘刑至91年 9月22日縮
    刑執行完畢。
二、惟其竟不知悔改，明知海洛因係毒品危害防制條例第二條第
    二項第一款規定列管之第一級毒品，甲基安非他命係毒品危
    害防制條例第二條第二項第二款規定列管之第二級毒品；未
    經許可不得擅自持有、販賣，竟分別意圖營利，基於販賣第
    一級毒品海洛因之犯意、及販賣第二級毒品甲基安非他命之
    概括犯意：
（一）以門號0000000000號行動電話機身作為聯絡工具，與丙○○之0000000000號行動電話聯絡，於93年3、4月間某日，
      在嘉義市聖馬爾定醫院附近之蘭潭DC大樓處，以新台幣（
      下同）三千元一小包（不足半錢）之代價，販賣第一級毒
      品海洛因予丙○○一次。
（二）於93年7月31日下午9時許，至同年8月14日下午11時許，
      以其所有之0000000000號行動電話為聯絡工具，與丁○○
      之0000000000號行動電話聯絡，於如附表三所示之時間、
      地點、價格，販賣第二級毒品甲基安非他命予丁○○，其
      中二次以行動電話各抵價金二千五百元，嗣付款二千五百
      元取回其中一具行動電話，其每次販毒詳細之時間、地點
      、毒品數量、重量及價格，如附表三所示。
三、嗣經警於93年9月22日晚上11時40分許，在嘉義市○○路與
    向榮街口（起訴書誤載為93年9月20日下午8時許、在嘉義市
    東區嘉雄陸橋下），當場逮獲戊○○與庚○○，並自戊○○
    身上扣得其所有如附表一編號三、四之毒品，及如附表二行
    動電話門號SIM卡二張，始查獲上情。
四、案經嘉義縣警察局移請臺灣嘉義地方法院檢察署檢察官偵查
    起訴。
    理   由
壹、訊據被告戊○○固不否認自己有「黑輪」、「小強」之綽號
    ，於93年9月22日晚上11時40分許，在嘉義市○○路與向榮
    街口，與庚○○經警查獲，並扣得其所有如附表一編號三、
    四之毒品，及其所有如附表二行動電話門號SIM卡二張等情
    ，惟矢口否認有何販賣第一、二級毒品之犯行，辯稱：未曾
    有「阿泉」之綽號，扣案附表一編號三、四之海洛因、甲基
    安非他命份量甚少，係供自己吸食之用，雖曾有幫丙○○拿
    海洛因，幫丁○○拿安非他命，但係合資合買，其僅係轉讓
    ，並未賺二人之錢云云；惟查：
一、按被告以外之人於審判外之言詞或書面陳述，除法律有規定
    者外，不得作為證據；被告以外之人於審判外之陳述，雖不
    符前四條之規定，而經當事人於審判程序同意作為證據，法
    院審酌該言詞陳述或書面陳述作成時之情況，認為適當者，
    亦得為證據，刑事訴訟法第一百五十九條第一項、第一百五
    十九條之五第一項分別定有明文。被告對證人丙○○、丁○○於警詢及偵查中陳述之證據能力並未異議，依證人丙○○
    、丁○○對審判外陳述之證據能力均不爭執（本院卷第82頁
    ），亦無其他顯不可信之情事，其證述為證明販賣犯行為必
    要，依前開說明，自得為證據，合先敘明。
二、次按審理事實之法院於證人之陳述有部分前後不符或相互間
    有所歧異時，究竟何者為可採，仍應本其自由心證予以斟酌
    ，非謂一有不符或矛盾，即應認其全部不可信。又證人供述
    之證據前後不符時，究竟何者為可採，事實審法院仍得依證
    據法則，本於自由心證予以斟酌，作合理之比較，定其取捨
    ，若其取捨判斷無從認為確實有違日常客觀之經驗法則，自
    不得指為違背法令（最高法院八十一年度臺上字第五三○三
    號判決及八十二年度臺非字第一四一號判決參照）。是下列
    證人於警詢、偵查及本院審理中所為不同之證述，本院首應
    審認何者與事實相符而可採信？經查：
（一）就被告販賣海洛因予丙○○部分：
    (1)證人丙○○警詢中一再指述：其遭查獲時持有之海洛因一
      小包，係向綽號阿強男子所購買，自92年12月起即每隔三
      、四天向他購買毒品，每次三千至五千元，戊○○就是綽
      號阿強之男子，我都是以電話聯絡阿強，談好數量及價錢
      後，再約好交易時間；警方93年3月9日上午10時至同年月
      31 日上午10時監聽其所使用之0000000000通話紀錄，顯
      示曾與0000000000號電話聯絡，該0000000000號碼即是阿
      強所使用的。我每次均是撥打該線與他聯絡交易毒品之事
      。該監聽錄音帶顯示其曾於93年2月28日下午6時35分許，
      以0000000000撥打阿強之0000000000號電話購買五千元海
      洛因，另於93年3月31日上午7時5分許，購買一萬元海洛
      因，另於93年3月13日上午7時55分許，購買數量不詳海洛
      因等語（警卷0000000000號第11至14頁）；嗣於偵查中結
      證稱：其自92年12月底起向一名綽號阿強（戊○○）男子
      購買毒品，每三、四天購買一次，每次金額三千至五千元
      , 都是打電話向他購買；我在92年月底到被抓到之前共向
      戊○○買了十幾萬元毒品，都是買海洛因（93年度偵5445
      號偵卷第61至62頁、94頁）等情明確。
    (2)再對照證人丙○○於本院審理中到庭結證稱：「（問：何
      時開始向被告拿毒品？）大約92年底，差不多到93年4、5
      月。」、「（問：期間總共向被告拿了幾次海洛因？）忘
      記了。」、「（問：份量？）壹萬的話大概半錢；三五千
      就只有一小包。」、「（問：交貨地點？）大約都在聖馬
      爾定或嘉義公園。」（本院卷第149頁）、「（問：被告
      如何將毒品交付給你？）在聖馬爾定或公園，我每次都跟
      他買五千或一萬元，被告是在當天交給我。」、「（問：
      錢是否你直接付給他？）對。」（本院卷第145頁），證
      人丙○○於警詢、偵、審中前後證述互核觀之，雖對被告
      販賣海洛因之時間、地點、次數，未能詳細互符，惟對證
      人丙○○確於93年4、5月間，以自己之0000000000號行動
      電話，撥打【阿強】之行動電話，購買至少三千元之海洛
      因一情，指證不移，且情節相符，並無顯不可採信之情事
      。
    (3)本件衡以證人丙○○自購買海洛因迄審判中證述時（93年
      5月10日），歷時一年有餘，記憶或因時日久遠而模糊，
      詳細時間、地點未必記憶詳細，再參酌前開販毒情事，並
      經臺灣嘉義地方法院檢察署檢察官核發通訊監察書監聽，
      有嘉義市警察局以94年5月27日嘉市警刑三字第094004165
      9號函附之通訊監察譯文一份及錄音帶十四捲在卷可佐（
      本院卷第194至200頁），觀諸其中證人丙○○（代號Ａ）
      以0000000000號號行動電話撥打被告（代號Ｂ）之000000
      0000號聯絡之監聽譯文，其中93年3月31日上午7時5分許
      ，證人丙○○問：「拿半錢甲一錢要如何算？」，被告答
      ：「半錢一萬」、「一錢二萬」等語明確（本院卷第198
      頁）；衡以海洛因數量些微，即價值不菲，其販賣時以「
      錢」、「半錢」為計價單位，委與交易常情相符，再參以
      被告於審判中自陳：曾在嘉義市聖馬爾定醫院附近之蘭潭
      DC大樓處，交海洛因予丙○○等情（本院卷第289頁）；
      爰依被告與證人丙○○所述相符，且以最有利於被告之方
      式，計算其販賣次數及價金情事為：即以0000000000號行
      動電話機身作為聯絡工具，與丙○○之0000000000號行動
      電話聯絡，於93年3、4月間某日，在嘉義市聖馬爾定醫院
      附近之蘭潭DC大樓處，以三千元一小包（不足半錢）之代
      價，販賣第一級毒品海洛因予丙○○一次。
（二）就被告販賣甲基安非他命因予丁○○部分：
    (1)證人丁○○於警詢時一再陳稱：其每次均是以女友之行動
      電話0000000000號及公共電話撥打綽號「黑輪」之000000
      0000號電話，約至不特定地點交易；共向黑輪購買五次毒
      品，第一次於93年7月31日晚上9時許，在嘉義市○○路與
      博愛路口，第二次是93年8月8日下午5時許，在博愛路「
      五顆星理容院」附近，第三次是93年8月12日下午12時許
      ，在小雅路183號D棟10樓1，第四次在93年8月14日下午2
      時許，因我向他購買安非他命量少，故未達成交易，第五
      次93年8月14日晚上11時許，在小雅路183號D棟10樓1（黑
      輪現居住所)，每次均以二千五百元整購得安非他命一小
      包，黑輪就是戊○○（警卷0000000000號第18至20頁）等
      情明確。
    (2)對照證人丁○○偵查中結證稱：其有向戊○○買過安非他
      命，約四次，每次2500元。在嘉義市○○路靠近竹圍派出
      所那邊交貨。我都是用我女友電話0000000000打給他。戊○○綽號小強，之前人家都叫他黑輪。電話中要跟他拿「
      半個」，就是半錢的意思（93年偵字第5445號卷第51至52
      頁），就時間、次數（四次成交、一次未成交）等情節，
      彼此互符一致。
    (3)再對照證人丁○○於審判中結證稱：「（問：警訊中所言
      有向被告購買五次毒品是否實在？【提示並告以要旨】）
      是。」、「（問：如何向被告購買毒品？）打他00000000
      00的行動電話。」、「（問：如何交易？）約時間、地點
      後，一手交錢一手交貨。」、「（問：每次購買金額？）
      大部分都是一次二千五的半錢安非他命。」（本院卷第
      152至154頁）、「我是以兩支手機向被告換毒品，每支手
      機（值二千五百元）換半錢，等於我把手機押在被告處，
      等我有錢再去贖回，我有拿回ＧＤ88，ＬＧ的手機還在被
      告處。」、「（問：所以你交給被告的現金只有七千五？
      ）是，另外二千五是以ＬＧ（手機）押在被告處。」（本
      院卷第頁）；又前開販毒情事經監聽結果，有前揭嘉義市
      警察局函附之通訊監察譯文一份及錄音帶十五捲在卷可佐
      （本院卷第201頁至203頁），觀諸該譯文中，被告（代號
      Ａ）以0000000000號行動電話撥打證人丁○○（代號Ｂ）
      之0000 000000號以聯絡之監聽譯文，其中93年8月8日上
      午5時9分時，證人丁○○問：「半錢還是二千五是嗎？」
      ，被告答「你就看你要多少錢？」，證人丁○○再問：「
      那一次拿一錢多少？」，被告答「一錢五啊」（意即一錢
      五千元）等語明確（本院卷第201頁）；又其中93年8月12
      日中午12時38分許、93年8月14日中午12時46分許之通聯
      內容，亦提及「半啊」（意指半錢）等語明確，衡以甲基
      安非他命數量些微，即價值不菲，其販賣時以「錢」、「
      半錢」為計價單位，委與交易常情相符，足以證明被告確
      有以0000 0000 00號行動電話聯絡，於如附表三所示之時
      間、地點、價格，販賣上開毒品予如附表所示之丁○○，
      其中二次以行動電話各抵價金二千五百元，嗣付款二千五
      百元取回其中一具行動電話等情事。
三、再按目前社會上非法販賣海洛因等毒品之交易型態不一，有
    所謂大盤、中盤或小盤販賣者；亦有吸食者彼此之間偶而互
    供有無之零星交易者。其中屬於大盤、中盤者之情形，倘檢
    警經深入查證，時機掌握得宜，或可查獲與非法販賣海洛因
    、甲基安非他命直接有關之販賣工具，諸如電子秤、帳冊、
    分裝袋等物；抑或由於販賣者係屬於大盤或中盤商，則因購
    買者眾，一旦事發時，必有多數知情或購買者等可為證人，
    以作為法院判決認定之證據。然在小盤與偶發性零星交易之
    情形，因該種吸食者間偶發性零星交易在性質上本無須使用
    任何販賣工具，亦不以記載帳冊為必要，且其交易時間極為
    短暫，交易方法簡單，例如在不易為人注意之場所一手交錢
    ，一手交貨，交易對象單純，例如買方僅一人，次數僅有一
    次。在此種交易方式之下，未必有第三者知悉非法交易之事
    ，亦即無法有所謂之第三者足供為被告犯罪之證據方法。進
    而言之，在被告堅不承認其犯行之情況下，茍非警方能事先
    獲知情報而埋伏於交易現場當場查獲，往往僅能在事後依據
    購買者供出來源作為認定事實之主要依據，法院縱再作深入
    之調查，基於該種犯罪之性質所侷限，亦無從查得其他直接
    明顯之關連性證據以為佐證，其有效之調查途徑在客觀上固
    已告窮盡，但仍可以事後依據購買者所供出來源及其他相關
    佐證，用以認定事實，而資為被告不利認定之依據。換言之
    ，法院固不應僅憑購買者片面之指證，未查明是否與事實相
    符即遽以認定被告之非法販賣海洛因、甲基安非他命犯行，
    然購買者之指證在證據法則上亦屬人證之一種，與被告之自
    白不得作為認定事實唯一證據之情形不同，設購買者之指證
    並無矛盾瑕疵，亦未違背經驗法則與論理法則，亦不應僅因
    無法查得其他直接佐證，即對購買者所為對被告不利之指證
    ，全然棄置不採，而遽為被告無罪之諭知。
四、本案雖未在被告處查扣得販賣工具，諸如電子秤、帳冊、分
    裝袋等物，然證人丙○○、丁○○均屬施用者、而無另為販
    賣情事，依上述分類，被告應屬於零星交易或小盤商者，其
    有毒品需求時，既可向同為零星交易或小盤商者購買，亦可
    向較為大宗之源頭進貨，但斷不可因此認為丙○○、丁○○
    販入毒品，必需限於向較為大宗之源頭進貨，不能以被告須
    屬大盤，始有出賣毒品之可能，亦不以必在被告住處查扣得
    大量毒品始能認定被告之犯行。本件證人即購買者丙○○、
    丁○○既已指證之前曾向被告購買過海洛因、甲基安非他命
    ，且被告與丁○○電話聯絡約定交易之後，亦有監聽紀錄可
    按，附表一編號三、四之毒品海洛因、甲基安非他命又係於
    被告之身上所查扣，足見證人即購買者丙○○、丁○○所供
    出毒品來源及其他相關佐證，合於經驗及論理法則，互核與
    事實相符，自得資為被告不利認定之依據。
五、又未扣案之門號0000000000號、0000000000號行動電話，為
    被告所持有使用，丙○○、丁○○均撥打上開行動電話向被
    告購買毒品，是被告辯稱：前開未扣案行動電話並非其所有
    云云，洵屬狡飾之詞，自無可採。據此，益徵被告確實以該
    行動電話作為本案販賣上開毒品之聯絡工具。
六、又按販賣第一級毒品海洛因、第二級毒品甲基安非他命係違
    法行為，非可公然為之，且有其獨特之販售路線及管道，復
    無公定價格，容易增減分裝之份量，而每次買賣之價量，可
    能隨時依雙方關係深淺、資力、需求量及對行情之認知、來
    源是否充裕、查緝是否嚴緊、購買者被查獲時供述購買對象
    之可能風險之評估等，而異其標準，非可一概而論，從而販
    賣之金額，一般除被告坦承犯行或價量俱臻明確外，委難察
    得實情，惟販賣之人從價差或量差中牟利之方式雖異（以現
    金或以財物抵償均屬之），然其販賣行為在意圖營利則同一
    。復按一般民眾普遍認知毒品海洛因之非法交易政府一向查
    禁森嚴，且予以重罰，衡諸常情，倘非有利可圖，絕無平白
    甘冒被嚴查重罰高度風險之理，從而，舉凡其有償交易，除
    有足以反證其確係另基於某種非圖利本意之關係外，自難因
    無法查悉其販入價格，作為是否高價賣出之比較，即可謂其
    無營利之意思而阻卻販賣犯行之追訴。本案被告雖未承認販
    賣海洛因及甲基安非他命，更拒絕供述購入之價格或販賣之
    價格，致無法查得前開實際販賣毒品之金額或數量，又辯以
    其係代丙○○、丁○○買毒，僅係轉讓云云，惟查：被告自
    陳前次入監前，從事賣蜂蜜、龍眼肉、花粉，月入約二、三
    萬元，約工作六、七月即入監，惟又自陳其與丙○○出監後
    ，幾乎天天一起吸毒（本院卷第284、288頁），另丁○○則
    是常常以連續打電話方式，要求其代買毒品，其不堪煩擾而
    代購云云，惟衡以被告長期施用第一、二級毒品，其長期施
    用毒品，花費不貲，然其既無積蓄，又無工作經濟來源，與
    丙○○、丁○○僅屬施用毒品夥伴，關係並非密切熟稔，非
    屬至親，當無甘冒重典按購入價格轉售而不求利得之理，堪
    認被告確有販賣營利之意圖。
七、綜上所述，被告前開所辯，顯屬卸責之詞，不足採信。被告
    罪證明確，犯行洵堪認定，應予依法論科。
貳、核被告所為，其販賣海洛因部分，係犯毒品危害防制條例第
    四條第一項之販賣第一級毒品罪，販賣甲基安非他命部分，
    係犯同條第二項之販賣第二級毒品罪。查被告於93年8月14
    日下午2時許，販賣第二級毒品甲基安非他命予丁○○部分
    ，係因被告嫌丁○○僅欲買一千元份量而未達成交易，惟被
    告既有販賣毒品之故意，且依約前往交易，已著手實施販毒
    之行為，雖嗣知悉丁○○購買份量些微，致未完成買賣毒品
    之行為，其行為仍屬未遂之程度，而應論以未遂罪。被告持
    有第一級、第二級毒品之低度行為，應分別為販賣第一級毒
    品、第二級毒品之高度行為所吸收，不另論罪。被告先後多
    次販賣第二級毒品既遂、及未遂犯行，時間緊接，所犯為構
    成要件相同之罪名，顯係基於概括之犯意，反覆為之，為連
    續犯，應論以販賣第二級毒品既遂一罪，除法定本刑為無期
    徒刑部分不得加重外，並就有期徒刑部分加重其刑。又被告
    前因違反麻醉藥品管制條例、逃亡等案件，經判刑確定，於
    91 年9月22日執行完畢，有臺灣嘉義地方法院檢察署刑案資
    料查註紀錄表及臺灣高等法院被告全國前案紀錄表各一份附
    卷可按，其於有期徒刑執行完畢五年以內，再犯本案為有期
    徒刑以上之罪，為累犯，應依刑法第四十七條規定，加重其
    刑。除販賣第一級毒品法定本刑為死刑、無期徒刑部分，販
    賣第二級毒品法定本刑為無期徒刑部分，依法不得加重外，
    就販賣第二級毒品法定本刑有期徒刑部分依法加重其刑，並
    遞加之。被告所犯販賣第一級毒品及販賣第二級毒品二罪間
    ，犯意各別，犯罪構成要件不同，應分論併罰。爰審酌被告
    素行不佳，販賣毒品行為乃毒品禍害之源，其源不斷，則流
    毒所及，非僅多數人之生命、身體受其侵害，吸食者家庭之
    破裂、為籌措財源購買毒品鋌而走險所造成社會治安之敗壞
    ，亦不能免，顯見為害之鉅，當非個人一己之生命、身體法
    益所可比擬，以及被告販賣之次數、數量、犯罪後矢口否認
    犯行，態度不佳及其他一切情狀，分別量處無期徒刑、有期
    徒刑八年六月，應執行無期徒刑，並依刑法第三十七條第一
    項宣告褫奪公權終身。又刑法第五十九條之酌量減輕其刑，
    必須犯罪有特殊之原因，在客觀上足以引起一般之同情，認
    為即予宣告法定最低度刑期仍嫌過重者始有其適用。本件被
    告多次施用毒品等前案紀錄，販賣之海洛因、甲基安非他命
    足以導致施用者產生精神障礙、性格異常之身心，戕害國人
    身體健康，且有危害社會安全之虞，惡性非輕等情形，則被
    告如確有販賣海洛因、甲基安非他命予他人之事實，且先後
    多次販賣毒品，在客觀上尚有何憫恕之可言？辯護人徒以情
    輕法重為由，而未陳明顯可憫恕之具體事由，衡諸前揭說明
    ，尚難認有合於刑法第五十九條為酌予減輕其刑之要件，併
    予敘明。
參、查獲扣案如附表一編號三所示之海洛因、編號四所示之甲基
    安非他命，為被告供販賣之毒品，應依毒品危害防制條例第
    十八條第一項前段規定宣告沒收銷燬之；前開毒品之包裝袋
    ，係被告所有且供犯販賣第一、二級毒品所用之物，應依毒
    品危害防制條例第十九條第一項規定沒收；又被告因販賣第
    一級毒品所得三千元，應依同條例第十九條第一項規定，沒
    收之，如全部或一部不能沒收時，以其財產抵償之。被告販
    毒第二級毒品所得七千五百元及LG行動電話一具（價值二千
    五百元），依同條例第十九條第一項之規定沒收之，如全部
    或一部不能沒收時，追徵其價額（LG行動電話部分）或以其
    財產抵償之。另0000000000號、0000000000號行動電話，雖
    未扣案，然分別為被告供販賣海洛因、甲基安非他命所用之
    物，又為其使用並占有，應認為其所有，應併依毒品危害防
    制條例第十九條第一項規定，宣告沒收，並依主從刑相隨之
    法理，分別於各罪刑之後宣告之。至扣案附表一編號一、二
    之毒品海洛因、甲基安非他命，被告否認係供販賣之物，復
    查無證據證明係被告持以供販賣之物，又經另案乙○○幫助
    販賣毒品案件中，毒品部分宣告沒收銷燬、毒品外包裝部分
    宣告沒收確定（本院九十二年度訴字第五三一號），爰不另
    為沒收銷燬或沒收之諭知。又扣案如附表二之SIM卡，並無
    證據證明其係供被告販毒所用之物，爰不為宣告沒收。
肆、不另為無罪諭知部分：
（一）公訴意旨略以：被告另於（一）92年7月12日凌晨1時30分
      許，因其下游甲○○持有毒品遭警查獲，配合警方將毒品
      上游即戊○○誘出，而以甲○○（綽號小萍）所使用0000
      000000號撥電話予戊○○所用0000000000號購買第一級、
      第二級毒品，戊○○將先前購入，分別價值五千元、四千
      五百元之附表一編號一、二毒品，委託乙○○（業經台灣
      嘉義地方法院以九十二年訴字第五三一號判處有期徒刑六
      年確定），駕駛車牌號碼S5─8162號自用小客車，在嘉義
      市○○路與民國路口交付甲○○遭警查獲，並扣得前開毒
      品。（二）復於92年8月間起至93年9月20日下午8時許止
      ，分別在戊○○位於嘉義市○○路183號10樓之一、嘉義
      市嘉雄陸橋下等處，販賣第一級毒品海洛因（二千元，僅
      最後一次購買）、第二級毒品安非他命（二千五百元，約
      每隔三日即購買一次）予庚○○。（三）再於92年12月底
      某日至93年4、5月間前以外之日，在嘉義市聖馬爾定醫院
      或嘉義公園等處，以連續三千元一小包（不足半錢）之代
      價，連續販賣共計十五萬七千元之第一級毒品海洛因予丙○○多次。因認被告此部分亦涉犯販賣第一、二級毒品罪
      嫌，且與前開論罪部分犯罪事實，係基於概括犯意為之，
      應依連續犯論處云云。
（二）按犯罪事實應依證據認定之，無證據不得認定犯罪事實，
      刑事訴訟法第一百五十四條第二項定有明文；故事實之認
      定，應憑證據，如未能發現相當證據，或證據不足以證明
      ，自不能以推測或擬制之方法，以為裁判基礎。而認定不
      利於被告之事實，須依積極證據，茍積極之證據不足為不
      利於被告事實之認定時，即應為有利於被告之認定，更不
      必有何有利之證據，最高法院著有三十年上字第八一六號
      判例。且刑事訴訟上證明之資料，無論其為直接或間接證
      據，均須達於通常一般之人均不致有所懷疑，而得確信其
      為真實之程度，始得據為有罪之認定，若其關於被告是否
      犯罪之證明未能達此程度，而有合理懷疑之存在，致使無
      從形成有罪之確信，根據「罪證有疑，利於被告」之證據
      法則，即不得遽為不利被告之認定，亦有最高法院七十六
      年度台上字第四九八六號判例可稽。又檢察官就被告犯罪
      事實，應負舉證責任，並指出證明之方法，刑事訴訟法第
      一百六十一條第一項亦定有明文。因此被告並無自證無罪
      之義務，此乃無罪推定之原則。是以何項卷證資料有利於
      被告或不利於被告，應由擔任公訴角色之檢察官盡其舉證
      之義務，此乃上開法條規定公訴人於刑事訴訟程序進行中
      應盡之法定義務。是最高法院著有九十二年台上字第一二
      八號判例，闡明「刑事訴訟法第一百六十一條已於民國九
      十一年二月八日修正公布，其第一項規定：檢察官就被告
      犯罪事實，應負舉證責任，並指出證明之方法。因此，檢
      察官對於起訴之犯罪事實，應負提出證據及說服之實質舉
      證責任。倘其所提出之證據，不足為被告有罪之積極證明
      ，或其指出證明之方法，無從說服法院以形成被告有罪之
      心證，基於無罪推定之原則，自應為被告無罪判決之諭知
      」之意旨甚明。
（三）公訴人認被告亦涉有上開部分罪嫌，無非以：上開事實（
      一）部分，業據證人甲○○於警詢時、及本院92年度訴字
      第 531號案件審判時之證述、與該案被告乙○○之陳述，
      且有扣案如附表一編號一、二之毒品，另00000000 00號
      行動電話為乙○○申請之用戶資料一紙，並持以與被告所
      有之0000000000號行動電話聯絡之用戶資料及雙向通聯紀
      錄各一紙為證；另就上開事實（二）部分，業據證人庚○○於警詢、偵查中之證述，及有扣案如附表一編三、四之
      毒品為證；另就上開事實（三）部分，業據證人丙○○於
      警詢、偵查及審理中之證述，為其主要之論據。訊之被告
      堅詞否認上開犯行，辯稱：伊未委託乙○○販賣毒品予甲○○，亦未曾販毒予庚○○、丙○○等語。
（四）經查：【起訴販賣予甲○○部分】
    (1)按被告以外之人於審判外之言詞或書面陳述，除法律有規
      定者外，不得作為證據；被告以外之人於審判外之陳述，
      雖不符前四條之規定，而經當事人於審判程序同意作為證
      據，法院審酌該言詞陳述或書面陳述作成時之情況，認為
      適當者，亦得為證據，刑事訴訟法第一百五十九條第一項
      、第一百五十九條之五第一項分別定有明文。
    (2)證人甲○○於警詢固供稱：其於92年7月11日被警方查獲
      持有安非他命，海洛因及酒精燈等，警方就依其所提供資
      料以電話由我跟藥頭聯絡購買毒品，我向對方自稱「小萍
      」，其打電話跟一名綽號黑輪之男子聯絡，要購買安非他
      命一錢，海洛因5000元，他告知我到民國路與民族路口交
      易；我不知黑輪真實姓名，我與他聯絡之電話為00000000
      00號（警卷0000000000號第9至12頁）；惟證人甲○○於
      本院92年訴字第531號卷內則證稱：並未認識戊○○或【
      阿泉】之人，該日亦未以電話向戊○○聯絡，通聯紀錄顯
      示曾打給戊○○的多通電話，係警察打的（該卷第107至
      117 頁），核諸證人乙○○在警詢時係證稱「其於92年7
      月12 日凌晨1時30分，在嘉義市○○路與民國路，等候購
      買毒品之人來取貨時被查獲。毒品是綽號【阿泉】之男子
      交給我的，他接到有人要購毒時就會打電話給我叫我將毒
      品運送給客人」（警卷0000000000號第2至4頁），復於92
      年訴字第531號案件審理中陳述：係甲○○打電話給戊○○（綽號黑輪、阿泉），戊○○請其幫他送四包毒品，一
      包到民族路與民國路那裡給甲○○。」（該卷第24至27頁
      、48 至53頁），惟該二人於警詢時證述、證人乙○○在
      92訴字第531號時之陳述（係以被告身分為之），均未經
      具結，既經被告及其辯護人具狀異議，乙○○本於共犯（
      幫助犯）地位之自白，尚不得作為有罪判決之唯一證據，
      又因亦未踐行證據調查程序，以調查是否與事實相符，自
      不得採為判決之基礎；證人甲○○警詢陳述與審判中證述
      又不一致，先前在警詢時之陳述又無具較可信之特別情況
      ，且非為證明犯罪事實存否所必要，自無從採為證據。
    (3)證人乙○○於本院審理時結證稱：【阿泉】並非戊○○，
      在92年訴字第531號案件中稱交付毒品給你的人叫戊○○
      之語，係照甲○○講的，有指認戊○○之照片，但係誤認
      ，交付毒品給你的人並非戊○○等語（本院卷第214至218
      頁），證人甲○○本院審理時亦結證稱：並不認識戊○○
      ，曾聽過【黑輪】的人，但未向其買毒品，係警局之人提
      供【黑輪】的電話，由綽號【和尚】之人撥打等語（本院
      卷第156至160頁）；就被告並非委託證人乙○○販賣毒品
      、亦非販賣予證人甲○○之證述均屬一致，其證述尚難遽
      為不利被告之認定。
    (4)又雖經警於查獲時另扣有如附表一編號一、二之毒品，惟
      係自乙○○身上起出，又乏具證據能力之證人，於本案結
      證證明乙○○確係受被告委託販賣毒品，尚難僅依000000
      0000號之行動電話為乙○○申請之用戶資料，及乙○○持
      以與被告所有之000000 0000號行動電話聯絡之用戶資料
      、雙向通聯紀錄各一紙，即逕推測或擬制被告此部分販賣
      毒品犯行存在。
（五）再查：【起訴販賣予庚○○部分】
    (1)查證人庚○○於警詢時固供稱：其所有之海洛因、安非他
      命係向綽號【阿強】之男子購買，其以行動電話000000
      0000號，撥打阿強行動電話0000000000跟他聯繫購買毒品
      。自92年8月間起開始，每隔三天親自到他租屋處向他購
      買一次，每次一小包2500元。最後一次是93年9月20日晚
      上8時許，在嘉義市嘉雄陸橋下向其購買海洛因和安非他
      命各一小包。戊○○即是我向他購買毒品之人等語（警卷
      0000000000號第5至7頁）；惟前開證述，均未經具結，又
      經被告及辯護人異議，依前開說明，尚不得逕採為裁判基
      礎。
    (2)證人庚○○另偵查中結證稱：在93年9月20日晚上8時許，
      向阿強（戊○○）購買海洛因、安非他命等語（93年度偵
      5445號第16至19頁），辯護人辯稱其證人未經具結（證人
      結文見同上卷第19頁），尚有誤會；惟徵諸扣案之附表一
      編號三、四毒品，雖係被告與證人庚○○同時經警查獲時
      ，自被告身上起出，然非被告持上開毒品販售予庚○○時
      為警當場查獲，僅能證明被告持有之事實，尚難據以推論
      被告有販賣之事實，灼然甚明。此外，除證人庚○○上開
      單一指述訴，並無其他證據證明足以補強被告有販賣第一
      、二級毒品予庚○○之證據；自難僅憑證人庚○○片面指
      述，即逕認被告確有可信為販毒予庚○○之情事。末以證
      人庚○○經本院屢次傳喚拘提無著，有傳票、拘票在卷可
      據，本院無從傳訊而據以交互詰問。從而，要難逕依其偵
      查中之證述，即認定被告確有販毒予庚○○情事。
（六）綜上所述，此部分公訴人所舉事證，就販賣上開毒品予甲○○、庚○○部分尚有合理之懷疑存在，致使無從認定被
      告亦有此部分販賣毒品之確信；此外，復查無其他確切證
      據足資證明被告有此部分犯行，故被告此部分之犯行尚屬
      不能證明，本應為無罪之諭知，惟公訴人認此與被告上開
      論罪科刑部分，分別具連續犯關係，為裁判上一罪，爰不
      另為無罪之諭知。
據上論斷，應依刑事訴訟法第二百九十九條第一項前段，毒品危
害防制條例第四條第一項、第二項、第十八條第一項前段、第十
九條第一項，刑法第十一條前段、第五十六條、第四十七條、第
三十七條第一項，判決如主文。
本案經檢察官侯德人到庭執行職務。
中　　華　　民　　國　　94　　年　　10　　月　　20　　日
                  刑事第一庭審判長  法  官  許進國
                                    法  官  游悅晨
                                    法  官  蔡廷宜
上列正本證明與原本無異。
如不服本判決，應於判決送達後10日內向本院提出上訴狀（應附
繕本）。
中　　華　　民　　國　　94　　年　　10　　月　　20　　日
                                    書記官  蕭琪男
附錄本案論罪科刑法條全文：
毒品危害防制條例第4條
製造、運輸、販賣第一級毒品者，處死刑或無期徒刑；處無期徒
刑者，得併科新臺幣一千萬元以下罰金。
製造、運輸、販賣第二級毒品者，處無期徒刑或七年以上有期徒
刑，得併科新臺幣七百萬元以下罰金。
製造、運輸、販賣第三級毒品者，處五年以上有期徒刑，得併科
新臺幣五百萬元以下罰金。
製造、運輸、販賣第四級毒品者，處三年以上十年以下有期徒刑
，得併科新臺幣三百萬元以下罰金。
製造、運輸、販賣專供製造或施用毒品之器具者，處一年以上七
年以下有期徒刑，得併科新臺幣一百萬元以下罰金。
前五項之未遂犯罰之。
附表一：
┌──┬───┬─────────┬───────┬───────┐
│編號│名  稱│ 數量及重量       │ 鑑定         │ 備        註 │
├──┼───┼─────────┼───────┼───────┤
│ 一 │海洛因│貳包、合計淨重：  │法務部調查局鑑│臺灣嘉義地方法│
│    │      │壹點肆公克（包裝  │定通知書：92年│院檢察署92年度│
│    │      │重零點肆玖公克）。│8月20日調科壹 │偵字第4803號卷│
│    │      │                  │字第180001639 │第2頁         │
│    │      │                  │號            │              │
├──┼───┼─────────┼───────┼───────┤
│ 二 │甲基安│壹包，毛重壹點捌參│內政部警政署刑│臺灣嘉義地方法│
│    │非他命│公克，淨重零點伍伍│事警察局鑑驗通│院檢察署92年度│
│    │      │公克，取零點零肆公│知書92年10月30│偵字第4803號卷│
│    │      │克鑑驗用罄，驗後淨│日刑鑑字第0920│第8頁         │
│    │      │重零點伍壹公克。  │189530號。    │              │
├──┼───┼─────────┼───────┼───────┤
│ 三 │海洛因│貳包、合計淨重：  │法務部調查局鑑│臺灣嘉義地方法│
│    │      │零點玖玖公克（包裝│定通知書93年10│院93年度訴字第│
│    │      │重零點肆伍公克）。│月20日調科壹字│546號卷第91頁 │
│    │      │                  │第000000000 號│              │
├──┼───┼─────────┼───────┼───────┤
│ 四 │甲基安│參包，含袋總毛重貳│內政部警政署刑│臺灣嘉義地方法│
│    │非他命│拾貳點零壹公克，總│事警察局鑑驗通│院檢察署93年度│
│    │      │淨重參點捌伍公克，│知書93年12月2 │偵字第5445號卷│
│    │      │共取零點零捌公克鑑│日刑鑑字第0930│第118頁       │
│    │      │驗用罄，驗後總淨重│201556號。    │              │
│    │      │：參點柒柒公克。  │              │              │
└──┴───┴─────────┴───────┴───────┘
附表二：
一、0000000000號之SIM卡
二、0000000000號之SIM卡（起訴書及補充理由書均誤載為
    0000000000號）。
附表三：
┌──┬──────┬─────────┬─────┬─────┐
│編號│時間        │      地點        │數量及重量│價格或財物│
│    │            │                  │          │價值      │
├──┼──────┼─────────┼─────┼─────┤
│ 一 │九十三年七月│嘉義市○○路與博愛│一小包    │二千五百元│
│    │三十一日下午│路口              │約半錢    │          │
│    │九時許      │                  │          │          │
├──┼──────┼─────────┼─────┼─────┤
│ 二 │九十三年八月│嘉義市○○路上之五│同上      │同上      │
│    │八日下午五時│顆星理容院        │約半錢    │          │
│    │許          │                  │          │          │
├──┼──────┼─────────┼─────┼─────┤
│ 三 │九十三年八月│嘉義市○○路一八三│同上      │同上      │
│    │十二日中午十│號D棟十樓一       │約半錢    │          │
│    │二時許      │                  │          │          │
├──┼──────┼─────────┼─────┼─────┤
│ 四 │九十三年八月│                  │本次未達成│          │
│    │十四日下午二│                  │交易      │          │
│    │時許        │                  │          │          │
├──┼──────┼─────────┼─────┼─────┤
│ 五 │九十三年八月│嘉義市○○路一八三│一小包    │二千五百元│
│    │十四日晚上十│號D棟十樓一       │約半錢    │          │
│    │一時許      │                  │          │          │
├──┴──────┴─────────┴─────┴─────┤
│註：其中二次由丁○○以行動電話二具（GD88、LG型各一具），各抵付│
│二千五百元，嗣由丁○○再支付二千五百元取回其中一具（GD88），另│
│一具（LG）仍為被告占有。                                      │
└───────────────────────────────┘
